【裁判字號】    95,中交簡上,185
【裁判日期】    950511
【裁判案由】    過失傷害
【裁判全文】
臺灣臺中地方法院刑事判決         95年度中交簡上字第185號
上  訴  人  臺灣臺中地方法院檢察署檢察官
被      告  丙○○
上列上訴人因過失傷害案件，不服本院臺中簡易庭九十五年度中
交簡字第二九一號中華民國九十五年二月二十七日第一審簡易判
決（聲請案號：臺灣臺中地方法院檢察署九十四年度偵字第一八
八三九號），提起上訴，本院判決如下：
    主    文
原判決撤銷。
丙○○因過失傷害人，處拘役拾日，如易科罰金，以佰元折
算壹日。
    犯罪事實
一、丙○○於民國（下同）九十四年五月十七日晚上，駕駛車牌
    號碼９３５０─ＪＡ號之自用小客車，由台中市○○路沿文
    心南路快車道往永春東路方向行駛，於同日二十時二十分許
    ，行經同市○○○路與文心南二路口欲右轉文心南二路往向
    心南路方向行駛時，本應注意車前狀況及兩車併行之間隔，
    隨時採取必要安全措施，並遵守行駛至交岔路口，轉彎車應
    讓直行車先行之規定，而依當時天候晴、夜間有照明、路面
    為柏油之市區道路○道路路面乾燥、無缺陷、無障礙物、視
    距良好，依當時情形尚無不能注意之情事，竟疏於注意及此
    ，適甲○○服用酒類（以呼氣值測試酒精濃度為０．７４mg
    /L）騎乘車牌號碼ＹＢＬ─１５９號之重型機車，於同一時
    間，沿文心南路同向直行而行駛在外側慢車車道，亦疏未注
    意車前狀況及以時速六十餘公里之速度超速行駛於慢車道時
    速限制四十公里之路段，因丙○○、甲○○均有前述之過失
    ，以致二車煞避不及，丙○○之汽車右側與甲○○之機車右
    前側相撞，甲○○因此人車倒地，並致甲○○受有頭部外傷
    併前額撕裂傷（５乘０．５乘０．５公分）、左顏面撕裂傷
   （４乘０．２乘０．１公分）及四肢多處擦傷共９公分等傷
    害。丙○○於肇事後，於有偵查權限之人知悉犯罪人之前，
    主動向到場處理事故員警陳明自己係肇事者及陳述肇事經過
    ，自首接受裁判。
二、案經告訴人甲○○訴由臺灣臺中地方法院檢察署檢察官偵查
    後聲請簡易判決處刑。
    理    由
一、訊據被告丙○○固坦承於上揭時、地與告訴人甲○○發生車
    禍之事實，然矢口否認有何過失傷害犯行，辯稱：其右轉時
    有並沒有看到人，係告訴人甲○○車速過快，致撞及所駕之
    汽車，其並無過失等語。經查：
（一）本件事故發生之地點係在台中市○○○路與文心南二路口
      ，告訴人機車係右前斜板有撞擊痕跡、左車身倒地擦痕；
      被告則右前照後鏡、右前門、右後門撞擊擦痕等，有卷附
      道路交通事故調查報告表、現場圖、現場相片可稽，依前
      開卷證觀之，被告辯稱係告訴人騎車撞及其所駕之汽車固
      有所據，然交通事故多為意外事故，係過失犯，就被告應
      否負刑事責任，應以被告是否按其情節應注意，並能注意
      ，而不注意為要件。是以交通事故中之肇事責任，並非以
      「誰撞誰」為判斷有否肇事責任之標準，而係以在交通事
      故中，肇事當事人究竟是否有應注意之義務，且能注意而
      未注意，為是否成立肇事責任（過失犯）之準則，是以本
      件雖有告訴人騎乘機車右前側撞及被告所駕汽車之右側之
      情形，但應檢視被告於本件車禍事故之發生有否應注意之
      義務，以資判斷被告應否負刑事責任。
（二）按汽車行駛時，駕駛人應注意車前狀況及兩車併行之間隔
      ，隨時採取必要之安全措施，且行駛至交岔路口，轉彎車
      應讓直行車先行，道路交通安全規則第九十四條第三項及
      第一０二條第一項第六款分別訂有明文。被告駕車自應注
      意上述道路交通安全規定，然從卷附之道路交通事故現場
      圖及相片所示，告訴人之機車係位於被告的外側，且被告
      之車之刮地痕係呈約六、七十度的角度轉彎，核與告訴人
      甲○○證稱：被告一右轉就與其相撞了等語相符，此外，
      復有道路交通事故調查報告表、現場圖、現場相片在卷可
      資佐證。顯見被告並未注意車前狀況、兩車併行之間隔及
      行駛至交岔路口時，轉彎車應讓直行車先行之規定，而依
      當時天候晴、夜間有照明、路面為柏油之市區道路○道路
      路面乾燥、無缺陷、無障礙物、視距良好，依當時情形尚
      無不能注意之情事，竟疏於注意，致肇車禍，其有過失甚
      為明確。被告辯稱於本件車禍事故中並無過失，尚無可採
      。又告訴人甲○○服用酒類（以呼氣值測試酒精濃度為０
      ．７４mg/L）猶騎乘車牌號碼ＹＢＬ─１５９號之重型機
      車，於同一時間，沿文心南路同向直行而行駛在外側慢車
      車道，及以時速六十餘公里之速度超速行駛於慢車道時速
      限制四十公里之路段等情，已據告訴人自承在卷，且該路
      段快車道速限五十公里，慢車道速限四十公里等情，已據
      證人即警員蔡奇典證述在卷，並有台中市○○○道路交通
      事故當事人酒精測定紀錄表一紙附卷可按，則告訴人亦有
      上述過失，亦堪認定，然此係告訴人之與有過失並不能因
      此解免被告過失傷害之責任。再者，告訴人因本件車禍受
      有如事實欄所示之傷害，有中山大學附設醫院診斷證明書
      乙紙在卷可稽，是其所受傷害與被告前揭過失行為間，顯
      具有相當因果關係，被告過失傷害犯行，洵堪認定。本件
      事證明確，被告過失犯行堪以認定。
二、核被告丙○○所為，係犯刑法第二百八十四條第一項前段之
    過失傷害罪。又被告於肇事後，有偵查權限之人知悉犯罪人
    之前，主動向到場處理事故員警陳明自己係肇事者，並陳述
    肇事經過，有道路交通事故肇事人自首情形紀錄表在卷可佐
    ，並據證人蔡奇典證述在卷，為對於未發覺之罪自首而接受
    裁判，應依刑法第六十二條前段之規定減輕其刑。原審予以
    論科，固非無見，惟依上開附卷道路交通事故調查表、現場
    圖、相片及告訴人及證人蔡奇典之證述，本件車禍肇事告訴
    人亦與有過失，原審未及審酌量刑自有出入，且復未審酌本
    件事後被告未與告訴人有何和解之情形，尚有未洽，是以本
    件檢察官上訴被告未與告訴人和解，尚非無據。原審判決既
    有上述未洽之處，即無可維持，爰將原審判決撤銷，並自為
    判決。爰審酌被告有如上述之肇事原因，所生之危害，告訴
    人受傷之程度，亦與有過失及被告犯後尚未能與告訴人達成
    和解，賠償損害等一切情狀，量處如主文所示之刑，並諭知
    易科罰金之折算標準。
據上論斷，應依刑事訴訟法第四百五十五條之一第三項、第三百
六十九條第一項前段、第三百六十四條、第二百九十九條第一項
前段，刑法第二百八十四條第一項前段、第六十二條前段、第四
十一條第一項前段，罰金罰鍰提高標準條例第一條前段、第二條
前段，判決如主文。
本案經檢察官乙○○到庭執行職務。
中    華    民    國     95     年    5    月    11    日
                  交通法庭  審判長法  官  張 靜 琪
                                  法  官  郭 妙 俐
                                  法  官  吳 進 發
上為正本係照原本作成
不得上訴
                                  書記官  魏宏銘
中    華    民    國     95     年    5    月    11    日


司法院資訊處製作；財團法人民間司法改革基金會備份。
